【裁判字號】    89,台上,2784
【裁判日期】    890518
【裁判案由】    偽造文書
【裁判全文】
最高法院刑事判決                              八十九年度台上字第二七八四號
      上   訴   人
      上訴人即被告  甲○○
右上訴人等因被告偽造文書案件，不服台灣高等法院台南分院中華民國八十七年四月
七日第二審判決（八十七年度上訴字第四一六號，起訴案號：台灣嘉義地方法院檢察
署八十六年度偵字第六六六八號），提起上訴，本院判決如左：
    主  文
原判決關於罪刑部分撤銷。
甲○○連續偽造私文書，足以生損害於公眾及他人，累犯，處有期徒刑肆月。
偽造之八十六年五月十五日公警局字（八三）第0000000號、八十六年六月十
七日公警局字（八四）第0000000號、第0000000號及八十六年八月十
八日公警局字（八四）第0000000號、第0000000號舉發違反道路交通
管理事件通知單移送聯內「收受通知聯者簽章」欄上「陳拯德」之署押各壹枚，均沒
收。
甲○○之上訴駁回。
    理  由
一、檢察官上訴部分：
本件原判決認定上訴人即被告甲○○曾因違反動產擔保交易法案件，經台灣嘉義地方
法院判處有期徒刑五月，於民國八十六年一月二十四日易科罰金執行完畢，仍不知悔
改。其因未考領汽車駕駛執照，無照駕駛其友人陳俊郎所有車號ＫＬ－七一八七號小
客車，先於八十六年五月十五日凌晨三時二十分許，在國道南向六十四公里處，因超
速、無照駕駛等交通違規，經內政部警政署國道公路警察局第六隊警員攔截取締，恐
受重罰，冒用其胞兄陳拯德名義，於執勤警員所製作之同日公警局字（八三）第00
00000號舉發違反道路交通管理事件通知單移送聯內「收受通知聯者簽章」欄上
偽簽「陳拯德」署押一枚於其上。又於同年六月十七日下午二時四十分許，在國道北
向一六二公里處，因無照駕駛、未帶行車執照等交通違規，經內政部警政署國道公路
警察局第三警察隊攔截取締，基於概括之犯意，於同日公警局字（八四）第0000
000號、第0000000號舉發違反道路交通管理事件通知單移送聯內「收受通
知聯者簽章」欄上偽簽「陳拯德」署押各一枚。復於同年八月十八日晚上八時四十分
許在國道南向二五○公里處，因超速、無照駕駛、未帶行車執照、未懸掛車牌等交通
違規，經內政部警政署國道公路警察局第四隊攔截取締，仍基於概括之犯意，於同日
公警局字（八四）第0000000號、第0000000號舉發違反道路交通管理
事件通知單移送聯內「收受通知聯者簽章」欄上偽簽「陳拯德」署押各一枚後，均將
上開通知單之移送聯及迴覆聯交回取締之警員，作為「陳拯德」已收受各該通知聯之
證明，足以生損害於警察機關對交通違規管理之正確性及陳拯德本人。嗣於同年九月
九日下午四時五十分許，在嘉義市○○○路三六七號前，因所駕駛之上開車輛未懸掛
車牌，為警攔檢而查獲等情。係以上開事實，業據被告供承不諱，核與被害人陳拯德
指述情節相符，並有前揭執勤警員所製作之舉發違反道路交通管理事件通知單移送聯
、迴覆聯影本各五份附卷可稽，為其所憑之證據及認定之理由。而以被告在取締警員
掣給之舉發違反道路交通管理事件通知單移送聯上內「收受通知聯者簽章」欄上分別
偽簽被害人「陳拯德」之署押各一枚，在習慣上係用以表示各該通知聯均已由被告收
受之證明，與收據性質相同，屬刑法第二百二十條第一項規定之準文書；被告偽簽被
害人姓名後，再將各該通知單移送聯交回取締之警員，均足以生損害於警察機關對於
道路交通之管理及被害人，核被告所為，係犯刑法第二百二十條、第二百十條之偽造
準私文書罪。至被告將各該通知單交回予警員係應付警員之要求，非其主動行使該文
書，且未對該文書內容有所主張，尚難認有行使偽造私文書之行為，公訴人認被告此
部分行為另觸犯刑法第二百十六條行使偽造私文書罪，容有誤會。被告於八十六年六
月十七日同時同地有兩項違規事實，為警舉發，接續在公警局字（八四）第0000
000號、第0000000號及於同年八月十八日同時同地有兩項違規事實，為警
舉發，接續在公警局字（八四）第0000000號、第0000000號舉發違反
道路交通管理事件通知單移送聯內「收受通知聯者簽章」欄上偽簽被害人署押各一枚
，進而完成偽造兩份私文書，均係基於單一犯意為之，應以單純一偽造私文書罪論處
；其偽造署押犯行，為偽造私文書犯行之部分行為，不另論其偽造署押罪。先後多次
偽造私文書之行為，時間緊接，犯罪構成要件相同，顯係基於概括之犯意反覆為之，
應依連續犯之規定論以一罪，並加重其刑。又被告曾因違反動產擔保交易法案件，經
台灣嘉義地方法院判處有期徒刑五月，於八十六年一月二十四日易科罰金執行完畢，
有台灣嘉義地方法院檢察署刑案資料查註紀錄表附卷可查，於五年以內再犯有期徒刑
以上之本罪，為累犯，應依法遞加其刑。因將第一審之不當判決撤銷，適用刑法第五
十六條、第二百十條、第二百二十條第一項、第四十七條、第二百十九條，論上訴人
以連續偽造私文書，足以生損害於公眾及他人，累犯，審酌被告之素行、智識程度、
及其犯罪之動機、目的、手段、所生危害及犯後之態度等一切情狀，量處有期徒刑四
月。並將偽造上開舉發違反道路交通管理事件通知單移送聯內「收受通知聯者簽章」
欄上之「陳拯德」之署押各壹枚，均依刑法第二百十九條規定，宣告沒收。原非無見
。惟查上訴人在違反道路交通管理事件通知單移送聯之「收通知聯者簽章」欄內偽簽
「陳拯德」署押，原不待依習慣或特約，單從形式上觀察，即足以知悉係表示由陳拯
德出具領受通知聯之證明，此與事先在印妥內容之收據上偽簽他人姓名之情形，無分
軒輊，當然屬於刑法第二百十條所稱之私文書，原判決理由中論以準私文書，引用刑
法第二百二十條第一項之規定，適用法則顯有不當。檢察官上訴執以指摘原判決違背
法令，為有理由，顧此項違誤尚不影響於事實之確定，本院可據以為判決。爰將原判
決關於罪刑部分撤銷改判，酌情仍量處有期徒刑四月，並將偽造上開陳拯德之署押宣
告沒收，期臻適法。
二、甲○○上訴部分：
查第三審上訴書狀，應敘述上訴之理由，其未敘述者，得於提起上訴後十日內補提理
由書於原審法院，已逾上述期間，而於第三審法院未判決前仍未提出上訴理由書狀者
，第三審法院應以判決駁回之，刑事訴訟法第三百八十二條第一項、第三百九十五條
後段規定甚明。本件上訴人甲○○因偽造文書案件，不服原判決，於八十七年五月四
日提起上訴，並未敘述理由，迄今逾期已久，於本院未判決前仍未提出，依上開規定
，其上訴自非合法，應予駁回。
據上論結，應依刑事訴訟法第三百九十五條後段、第三百九十七條、第三百九十八條
第一款，刑法第五十六條、第二百十條、第四十七條、第二百十九條，判決如主文。
中      華      民      國    八十九    年      五      月     十八     日
                              最高法院刑事第六庭
                                  審判長法官  紀  俊  乾
                                        法官  黃  正  興
                                        法官  陳  東  誥
                                        法官  張  春  福
                                        法官  韓  金  秀
      右正本證明與原本無異
                                              書  記  官
中      華      民      國    八十九    年      五      月    二十三    日


司法院資訊處製作；財團法人民間司法改革基金會備份。
